【裁判字號】    98,台上,3986
【裁判日期】    980709
【裁判案由】    違反毒品危害防制條例等罪
【裁判全文】
最高法院刑事判決            九十八年度台上字第三九八六號
上  訴  人  甲○○（原名簡義峰）
                    298巷85弄22號
選任辯護人  吳豐賓律師
上列上訴人因違反毒品危害防制條例等罪案件，不服台灣高等法
院高雄分院中華民國九十八年四月二十三日第二審判決（九十八
年度上訴字第二四二、二四五號，起訴案號：台灣高雄地方法院
檢察署九十六年度偵字第三一二０二號，追加起訴案號：同檢察
署九十七年度偵字第一一七六七號），提起上訴，本院判決如下
：
    主  文
上訴駁回。
    理  由
按刑事訴訟法第三百七十七條規定：上訴於第三審法院，非以判
決違背法令為理由不得為之；是提起第三審上訴，應以原判決違
背法令為理由，係屬法定要件；如果上訴理由書狀並未依據卷內
訴訟資料具體指摘原判決不適用何種法則或如何適用不當，或所
指摘原判決違法情事顯與法律規定得為第三審上訴理由之違法情
形不相適合時，均應認其上訴為違背法律上之程式，予以駁回。
本件原判決維持第一審論處上訴人甲○○（原名簡義峰）販賣第
一級毒品二罪罪刑（分別處有期徒刑十五年，褫奪公權七年及有
期徒刑十六年，褫奪公權八年；應執行有期徒刑十八年，褫奪公
權八年。並為扣案毒品沒收銷燬及未扣案之販毒所得沒收、抵償
之宣告）之判決，駁回上訴人在第二審之上訴，已詳敘其調查證
據之結果及證據取捨並認定事實之理由；所為論斷，均有卷存證
據資料可資覆按。從形式上觀察，原判決各該部分並無違背法令
之情形。上訴人之上訴意旨略稱：(一)原審未考量證人陳國信及林
福文於第一審之證詞係在較平和之法庭環境中，於專業之法官、
檢察官、辯護人面前，經交互詰問程序而得，至於警詢時，其環
境吵雜，員警為查察刑案而不免有誘導甚至脅迫證人為一定供述
情形，原判決徒以彼二人於警詢時係採一問一答方式，且當時未
面對上訴人，壓力較小等一般應訊時應遵循之程序及常有之現象
，認定彼二人於警詢時之陳述具有證據能力，有違刑事訴訟法第
一百五十九條之二之規定。(二)原審認定上訴人販賣第一級毒品，
除證人陳國信、陳清通及林福文之證詞之外，並無其他積極證據
佐證。而陳國信、陳清通及林福文於警詢、偵查及第一審審理時
之供述，多有矛盾，未能詳盡事實之情形，其證明並未達通常一
般人均不致有所懷疑而得確信為真實之程度。何況彼三人對於是
否向上訴人購買毒品、交付金錢若干等情，並無明確之陳述，本
件實無證據證明上訴人之營利意圖及獲利。原審遽為上訴人有罪
之判決，有判決不適用法則或適用不當之違法。(三)原審對於上訴
人聲請傳喚之證人陳清通及林福文不予調查，復未說明不予調查
之理由，有應於審判期日調查之證據未予調查之違背法令等語。
惟按：刑事訴訟法第一百五十九條之二規定，被告以外之人（含
共同被告、共犯、證人、鑑定人、被害人等）於檢察事務官、司
法警察官或司法警察調查中所為之陳述，與審判中不符時，其先
前之陳述具有較可信之特別情況，且為證明犯罪事實存否所必要
者，得為證據。故被告以外之人於審判中之陳述與其先前在檢察
事務官、司法警察官或司法警察調查中所為陳述不符時，其先前
陳述倘具備特別可信性及必要性兩項要件，仍得作為證據。本件
原判決就卷內各項證據之有無證據能力，已分別敘明證人陳國信
及林福文在警詢時之陳述與彼二人在第一審審理時之陳述不符，
經考量彼二人警詢筆錄製作之原因、過程及其功能等情，認彼二
人於警詢時之陳述具有可信之特別情況，並與待證事實具有重要
關係及必要性，彼二人之警詢筆錄均具有證據能力（見原判決理
由欄一之(一)1.）；並說明證人陳清通及林福文於檢察官偵查時，
經具結後之證詞應具有證據能力；另原判決所引用之物證及書證
，未據上訴人及其辯護人聲明異議，經審酌各該證據作成情況亦
屬適當，皆有證據能力等理由（見原判決理由欄一之(二)、(三)）；
經核原判決關於證據能力之認定並無不適用法則或適用法則不當
之違誤。上訴意旨(一)所陳各節，或就原判決已敘明之事項重為爭
執，或憑己見，率指原判決關於證據能力之認定違背法令，並非
合法上訴第三審之理由。又原判決依憑上訴人之部分供述，證人
陳國信於警詢時、陳清通於偵查及第一審審理時暨林福文於警詢
及偵查時之證詞，卷附陳國信、陳清通、林福文各自於被查獲時
所採尿液鑑定結果（均呈可待因、嗎啡陽性反應）之高雄市立凱
旋醫院濫用藥物尿液檢驗報告、扣押物品目錄表、法務部調查局
鑑定書、高雄市立凱旋醫院濫用藥物成品檢驗鑑定書及扣案之第
一級毒品海洛因等各項證據資料，於理由欄詳敘認定上訴人意圖
營利而為原判決事實欄一前段所載：於九十六年十月三十一日販
賣海洛因一次予陳國信、陳清通施用，又為該事實欄一後段所載
：於九十七年二月十四日販賣海洛因一次予林福文施用等犯行之
理由；並就上訴人否認犯罪所辯：陳國信、陳清通所施用之海洛
因非伊所售予，另伊係免費提供海洛因予林福文施用等語及第一
審審理時，證人陳國信稱：毒品（海洛因）係向「金光」購買、
林福文證稱：上訴人係無償提供海洛因讓彼止癮各云云，認與事
實不符而無足採等情，逐一加以指駁（見原判決理由欄二(一)至(四)
）；且敘明認定上訴人具有營利意圖而為各該販賣海洛因犯行之
理由（見原判決理由欄二(五)）；經核俱與卷內資料相符，原判決
採證認事並無違反經驗法則、論理法則，亦無任意推定犯罪事實
、違背證據法則、判決理由不備、理由矛盾或適用法則不當之違
誤。上訴意旨(二)就原審採證認事之適法職權行使及原判決已明白
論斷之事項，重為事實上之爭執，均非適法之第三審上訴理由。
至於上訴人在原審準備程序期日，固以言詞聲請傳喚證人陳清通
及林福文（見原審上訴字第二四五號卷第三七頁）；然上訴人及
其辯護人在原審審判期日，於審判長詢及「尚有何證據請求調查
？」時，均答稱：「無」（見原審上訴字第二四五號卷第六五頁
），原審未再傳喚證人陳清通及林福文為調查，尚難謂有調查職
責未盡之違法。上訴意旨(三)及其他上訴意旨顯非依據卷內訴訟資
料具體指摘原判決有何違背法令之情形，核與法律規定得為第三
審上訴理由之違法情形不相適合。應認上訴人之上訴違背法律上
之程式，予以駁回。
據上論結，應依刑事訴訟法第三百九十五條前段，判決如主文。
中    華    民    國  九十八  年    七    月    九    日
                      最高法院刑事第七庭
                          審判長法官  林  永  茂
                                法官  吳  昆  仁
                                法官  蘇  振  堂
                                法官  蕭  仰  歸
                                法官  林  立  華
      本件正本證明與原本無異
                                      書  記  官
中    華    民    國  九十八  年    七    月   十三   日
                                                Ａ


司法院資訊處製作；財團法人民間司法改革基金會備份。
